臺灣高等法院臺南分院刑事判決　　　　　　九十一年度交上易字第一九五號　　Ｇ
　　　上　訴　人
　　　即　被　告　甲　○　○
右上訴人因過失傷害案件，不服臺灣雲林地方法院九十年度交易字第一一一號中華民
國九十年十二月二十七日第一審判決（起訴案號：臺灣雲林地方法院檢察署九十年度
偵字第四二號），提起上訴，本院判決如左：
      主      文
原判決撤銷。
甲○○從事業務之人，因業務上之過失傷害人，處有期徒刑肆月，如易科罰金，以
佰元折算壹日。
      事      實
一、甲○○以釘板模為業，並以駕駛車牌號碼ＵＣ–八四五號大貨車載運板模至工地
    為其附隨業務，係從事業務之人，於民國（下同）八十九年九月八日早上，駕駛
    上開大貨車，沿雲一九七號公路由北往南行駛，於同日七時四十分許，行經雲林
    縣古坑鄉○○路水碓橋以南約一百公尺處（水碓二四號電線桿前），本應注意汽
    車行駛時，駕駛人應注意車前狀況，及超車時應與前車左側保持半公尺以上之間
    隔，以避免危險發生，而依當時天候晴、日間自然光線、視距良好，且該道路路
    面為柏油路、無缺陷、無障礙物，客觀上並無不能注意之情事，竟疏未注意保持
    安全間隔，貿然以時速約六十公里之速度超越在同一時地前方同向由乙○○○所
    騎車牌號碼ＭＭＢ－六六八號機車，致其所駕上開ＵＣ–八四五號大貨車之右保
    險桿擦撞乙○○○所騎上開機車之左後方擋泥板，致乙○○○人車失控倒地，向
    前滑行路面約七公尺後，撞上前方同向由劉樹力騎乘之車牌號碼ＫＫＶ–二五三
    號重機車後方，並使劉樹力人車倒地（未受傷）後，始停止滑行，乙○○○因此
    受有頭部外傷、腦震盪、左耳撕裂傷、左鎖骨粉碎性骨折、兩側肘、膝及大腿多
    處擦傷等傷害。
二、案經被害人乙○○○訴請雲林縣警察局斗南分局報請臺灣雲林地方法院檢察署檢
    察官偵查起訴。
      理      由
一、上訴人即被告甲○○矢口否認有前揭過失傷害之犯行，並辯稱：當時我正好駕駛
    上開大貨車超過被害人乙○○○所騎前開機車，然並未擦撞被害人所騎乘之機車
    ，因我在車內並無感覺到有擦撞，我係從後視鏡發現被害人倒地滑行撞上劉樹力
    所騎上開機車，好意停車協助救護，並無過失傷害之情，當時被害人之機車係向
    左倒地，與一般遭受左側外力撞擊應向右倒之情形不同，且如果真係我駕車所致
    ，以我所駕大貨車之長度來衡量，被害人應會造成更大之傷害，再者，我所駕大
    貨車與機車後行李架之相當高度處亦無新擦撞之痕跡云云。經查：
（一）前揭犯罪事實，業據被害人乙○○○指訴綦詳。且被害人乙○○○因本件交通
      事故受有頭部外傷、腦震盪、左耳撕裂傷、左鎖骨粉碎性骨折、兩側肘、膝及
      大腿多處擦傷等傷害，有被害人提出之洪揚醫院診斷証明書乙紙在警卷可佐，
      此外，復有肇事車輛照片八幀附警卷、檢察官勘驗筆錄、照片十六幀、現場處
      理員警邱明誌報告附偵查卷及証人官永成、邱明誌、蔡福壽等人在原審法院之
      証詞可按。
（二）再查，被害人乙○○○所騎前開機車倒地向前滑行時，係車尾超越車頭滑行撞
      擊前方劉樹力所騎上開機車，有該現場照片三幀附警卷可參，且為被告所是認
      ，顯然被害人所騎乘之機車倒地前其車尾曾遭受外力撞擊；否則在現場前方無
      障礙物之情形下，不可能自行跌倒會機車尾超過車頭滑行之情事發生。又當時
      在該道路上行駛之車輛除被害人及劉樹力分別所騎上開機車外，只有被告駕騎
      前開大貨車以時速約六十公里之速度經過並超車，除此之外，並無其他人車經
      過現場，為被告所自承，核與被害人之指訴及証人劉樹力之結証情節一致，足
      信屬實。而被害人所騎前開機車之左後方方向燈上、下緣處，有輕微擦撞之痕
      跡，且該處與被告所駕上開大貨車之最突出部分即保險桿之高度相當，而該大
      貨車之保險桿右端之破裂舊痕亦與上開機車擦撞痕跡相當，業經原審法院勘驗
      比對明確，有勘驗筆錄及勘驗時請被告拍攝之照片十二幀在卷可按，應為兩車
      擦撞所在，足以認定。公訴意旨及台灣省嘉雲區車輛行車事故鑑定委員會嘉鑑
      字第九００二一六號鑑定意見書、台灣省車輛行車事故覆議鑑定委員會九十年
      七月十三日府覆議字第九０一一四八號函，認係被告所駕上開大貨車之前保險
      桿撞擊被害人所騎上開機車之後行李架肇事乙節，因該機車之行李架高度在被
      告所駕大貨車之保險桿上方，且在該大貨車與機車行李架之同一高度位置並無
      擦撞痕跡，亦據原審法院勘驗明確，有上開勘驗筆錄及照片可參，故渠等上開
      認定雙方擦撞位置，及被告以上開高度不符，即主張非被告肇事云云，均不足
      採信。再者，以一般人騎乘機車等需靠駕駛人本身平衡之交通工具，在行車保
      持平衡中，如機車左側受有外力撞擊時，除非該外力已使駕駛人來不及反應，
      否則駕駛人向左傾斜以保持平衡，應屬駕駛人之自然反應，如因此失控向左倒
      地，亦屬正常現象，辯護人辯稱一般車輛遭受左側外力撞擊應向右倒云云，應
      有誤會。至於是否因此受有更大之傷害，則與所受外力之大小、角度及駕駛人
      本身之反應有關，不能一概而論，故被告前揭所辯，亦無足採。被告駕駛上開
      自用大貨車擦撞被害人前開機車肇事，致被害人受有上揭之傷害，足以認定。
（三）按車輛行駛時，駕駛人應注意車前狀況，及超車時應與前車左側保持半公尺以
      上之間隔，以避免危險發生，為道路交通安全規則第九十四條第三項及第一百
      零一條第五款後段分別定有明文。被告係合法領有駕駛執照之人，此有上開調
      查報告表記載可據，是其對於上開規定自應知之甚稔。又被告於本院審理中坦
      供其以釘板模為業，有時亦駕駛車牌號碼ＵＣ–八四五號大貨車載貨，案發時
      係駕該車載運板模欲至工地（見本院九十一年二月二十六日審判筆錄），而刑
      法所謂業務，係指個人基於其社會地位繼續反覆所執行之事務，其主要部分之
      業務固不待論，即完成主要業務所附隨之準備工作與輔助事務，亦應包括在內
      ，從而被告平日以釘板模為業，並駕上開小貨車為其附隨業務，應堪認定被告
      係從事業務之人。又肇事當時天候晴、日間自然光線、視距良好，該道路路面
      為柏油路、無缺陷、無障礙物等情，有上開道路交通事故調查報告表各項記載
      足供參考，並有現場照片可按，依當時情形，又無其他客觀不能注意之情事，
      其能注意，竟疏未注意車前狀況，並與前車左側保持安全間隔，貿然以時速約
      六十公里之速度超越在同一時地前方同向由被害人乙○○○所騎上開機車，致
      該大貨車之右前保險桿擦撞被害人所騎機車之左後方擋泥板，造成被害人人車
      失控倒地，並受有前開傷害，其有過失，足以認定。且擦撞機車，通常足以使
      機車駕駛人車倒地，並受有前開傷害，故被告之過失與被害人之傷害間有相當
      之因果關係。
    綜上所述，故被告上開所辯，顯係事後畏罪卸則之詞。其事証明確，犯行足以認
    定。
二、查被告係從事業務之人，因業務上過失駕車肇事致被害人受有傷害，核其所為，
    係犯刑法第二百八十四條第二項前段之業務上過失致傷害罪。公訴人認被告所為
    ，係犯該條第一項前段之過失傷害罪，似有誤會，起訴法條尚有未洽，應予變更
    。
三、原審認被告之罪證明確，因予論罪科刑，固非無見，惟如上所述被告應成立業務
    過失致傷害罪，原審疏未詳查，僅論以被告普通過失傷害罪，尚有未洽。被告上
    訴意旨否認犯罪而指摘原判決有不當之處，雖無可取，然原判決既有上述可議之
    處，自應由本院將原判決予以撤銷改判。爰審酌被告之素行，過失程度，被害人
    所受之傷勢，及犯後否認犯行，並拒絕賠償被害人之損失等一切情狀，改量處如
    主文第二項所示之刑。又本件行為後刑法第四十一條規定得易科罰金之罪，已自
    犯最重本刑為三年以下有期徒刑以下之刑之罪，於九十年一月十日修正公布，變
    更於同條第一項規定為犯最重本刑為五年以下有期徒刑以下之刑之罪，行為後法
    律有變更，應適用裁判時之法律，故依修正後刑法第四十一條第一項前段規定，
    諭知易科罰金折算之標準，以示儆懲。
據上論斷，應依刑事訴訟法第三百六十九條第一項前段、第三百六十四條、第三百七
十條但書、第三百條、第二百九十九條第一項前段，刑法第二條第一項前段、第二百
八十四條第二項前段、第四十一條第一項前段，罰金罰鍰提高標準條例第一條前段、
第二條，判決如主文。
本案經檢察官邱克斌到庭執行職務。
中    華    民    國      九十一      年      三      月      十二      日
                                  臺灣高等法院臺南分院刑事第五庭
                                      審判長法官  鄭    文    肅
                                            法官  黃    三    哲
                                            法官  王    浦    傑
右正本證明與原本無異。
不得上訴。
                                      法院書記官  蔡    振    豐
中    華    民    國      九十一      年      三      月     十四       日
附錄法條：
刑法第二百八十四條：從事業務之人，因業務上之過失傷害人者，處一年以下有期徒
                    刑、拘役或一千元以下罰金，致重傷者，處三年以下有期徒刑
                    、拘役或二千元以下罰金。
